臺中高等行政法院判決　　　　　　　　　　　　　　　九十一年度訴字第三○七號
　　原　　　告　甲○○
　　被　　　告　台中縣豐原市公所
　　代　表　人　乙○○
　　訴訟代理人　許博堯律師
　　複　代理人　陳宏盈律師
右當事人間因違章建築事件，原告提起行政訴訟，本院判決如左：
    主  文
原告之訴及變更、追加之訴均駁回。
訴訟費用由原告負擔。
    理  由
一、按訴狀送達後，原告不得將原訴變更或追加他訴。但經被告同意，或行政法院認
    為適當者，不在此限。被告於訴之變更或追加無異議，而為本案之言詞辯論者，
    視為同意變更或追加。有左列情形之一者，訴之變更或追加，應予准許：一、訴
    訟標的對於數人必須合一確定者，追加其原非當事人之人為當事人。二、訴訟標
    的之請求雖有變更，但其請求之基礎不變者。、、、、。為行政訴訟法第一百十
    一條第一項、第二項、第三項第一款、第二款所明定。本件原告起訴狀訴之聲明
    為請求確認被告機關八十六年四月十八日豐市工字第九八九八號行政處分無效，
    於本件起訴狀送達後，於九十一年八月七日具狀變更訴之聲明為請求確認原告違
    反「違章建築法」之法律關係不存在，嗣於本院九十一年八月十四日言詞辯論期
    日及九十一年八月二十一日具狀變更訴之聲明為確認原告違反建築法「拆後重建
    」之法律關係不存在。確認被告台中縣政府豐原市公所八十六年十二月四日八六
    豐市工字第二九九三八號違章建築勒令停工通知單及台中縣政府工務局八十六年
    十二月十八日八六工使字第三二六七九七號違章建築拆除通知單違法，不惟為被
    告所不同意。且查原告原請求確認被告機關八十六年四月十八日豐市工字第九八
    九八號行政處分無效，其變更為確認原告違反建築法「拆後重建」之法律關係不
    存在。確認被告台中縣政府豐原市公所八十六年十二月四日八六豐市工字第二九
    九三八號違章建築勒令停工通知單違法，難謂請求之基礎不變。且原告對於台中
    縣政府八十六年十二月十八日八六工使字第三二六七九七號違建拆除通知單，前
    曾訴請確認行政處分無效，經本院判決駁回原告之訴在案，有本院九十年度訴字
    第七一一號判決附卷可稽，又此部分追加之訴，其訴訟標的與本件起訴時所提起
    部分訴訟標的並無對台中縣豐原市公所及台中縣政府必須合一確定之情形。是本
    件原告為訴之變更、追加即不符行政訴訟法第一百十一條第三項第一款、第二款
    之規定，爰併予判決駁回，不另裁定駁回，合先敘明。
二、按確認行政處分無效之訴，雖行政訴訟法第六條定有規定，然所謂行政處分無效
    ，係指行政處分因具有重大而明顯之瑕疵，而自始、當然、確定的不生效力之謂
    ，依行政程序法第一百十一條之規定，以行政處分有下列情形之一者，為無效：
    一、不能由書面處分中得知處分機關者；二、應以證書方式作成而未給予證書者
    ；三、內容對任何人均屬不能實現者；四、所要求或許可之行為構成犯罪者；五
    、內容違背公共秩序、善良風俗者；六、未經授權而違背法規有關專屬管轄之規
    定或缺乏事務權限者；七、其他具有重大明顯之瑕疵者。
三、本件原告於民國八十四年十一月十一日，以其所有坐落於豐原市○○路八十五號
    舊有房屋因遭逢水災至牆壁龜裂為由，向台中縣政府申請准予修繕，經台中縣政
    府以八十四年十一月十六日八四工建字第二八四九四四號函覆略以﹕「˙˙˙如
    確未達建築法第九條第四款規定範圍可免請領建築執照，惟若修繕達到上開範圍
    ，應依法申領建造，否則依新違章建築論處。並應先報請轄區市公所驗明後始得
    動工。」。嗣被告於八十五年一月十八日以八五豐市工字第一六六八號違章建築
    查報單向台中縣政府查報違建，台中縣政府乃於同年一月二十三日以八五工建字
    第０一七六三０號通知單，請原告於一個月內補辦建照執照手續，惟原告未於期
    限內補辦，台中縣政府遂於同年三月十五日以八五工使字第０六三五九七號違章
    建築拆除通知單，通知原告應執行拆除該違章建築，台中縣政府所屬工程隊於八
    十五年七月一日執行拆除。嗣被告於八十六年四月十八日再以八六豐市工字第九
    八五五號違章建築查報單再查報同所建築物為違章，並以八十六年豐市工字第九
    八九八號函通知原告上開違章情事，經台中縣政府於同年五月十二日以八六工使
    字第九五一一六號違章建築拆除通知單通知原告違章建築係拆後重建，應執行拆
    除，並以八十六年五月二十八日府工程一三四五六五號函通知於八十六年六月十
    日執行拆除，並如期拆除完竣。原告不服，以被告承辦人員虛構不實，以「拆後
    重建」為違建構成理由，報請台中縣政府拆除系爭建物，有重大明顯瑕疵，起訴
    請求確認被告八十六年豐市工字第九八九八號函無效。惟查被告該號函文，究無
    上述行政程序法第一百一十一條所列上開一至六款之情事，又難認有重大明顯之
    瑕疵，非屬行政處分無效之情形。至原告所指此行政處分有違法情事，則屬該行
    政處分是否有違法，得否撤銷之原因，或得否確認行政處分違法，或依其他訴訟
    程序訴求救濟，尚非本件所得審究。從而，本件原告此部分請求確認被告機關八
    十六年四月十八日豐市工字第九八九八號行政處分無效，為顯無理由，應予判決
    駁回，並不經言詞辯論為之。
據上論結，本件原告之訴為顯無理由，變更、追加之訴為不合法，依行政訴訟法第一
百零七條第三項、第一百零四條、民事訴訟法第九十五條、第七十八條，裁定如主文
。
中　　華　　民　　國　　九十一　　　年　　　八　　　　月　　  二十七　　日
                 臺 中 高 等 行 政 法 院   第 四 庭
                                審 判 長 法      官　沈　應　南
                                         法      官　許　武　峰
                                         法      官　黃　淑　玲
右正本證明與原本無異。
如不服本判決，應於判決送達後二十日內向本院提出上訴書狀，其未表明上訴理由者
，應於提起上訴後二十日內向本院提出上訴理由書（須依對造人數附具繕本）；如於
本判決宣示或公告後送達前提起上訴者，應於判決送達後二十日內補提上訴理由書（
須附繕本）。未表明上訴理由者，逕以裁定駁回。
提起上訴應預繳送達用雙掛號郵票拾份（每份三十四元)。
中　　華　　民　　國　　九十一　　　年　　　八　　　　月　　  二十七　　日
　　　　　　　　　　　　　　　　　　　　 法院書記官　黃  靜  華
